臺灣高雄地方法院刑事判決　　　　　　　　　　　　　八十九年度重訴字第四八號
　　公　訴　人　臺灣高雄地方法院檢察署檢察官
　　被　　　告　辛○○
　　　　　　　　丁○○
　　共　　　同
　　選任辯護人　林慶雲
　　　　　　　　楊靖儀
　　　　　　　　侯勝昌
　　被　　　告　丙○○
　　選任辯護人　劉新安
　　被　　　告　乙○○
　　選任辯護人　董明正
　　　　　　　　陳裕文
右列被告等因殺人等案件，經檢察官提起公訴（八十九年度偵字第九八四號、第二三
二六號、第一０二七六號、第一二八三三號、第一二八三四號、第一一０三六號），
本院判決如左：
    主  文
辛○○教唆殺人未遂，處有期徒刑陸年。褫奪公權年。
丁○○教唆殺人未遂，處有期徒刑陸年。褫奪公權年。
丙○○教唆殺人未遂，處有期徒刑肆年。褫奪公權貳年。被訴幫助持有槍砲部分無罪
。
乙○○連續轉讓第一級毒品，累犯，處有期徒刑壹年陸月。又未經許可，持有手槍，
累犯，處有期徒刑肆年，併科罰金新臺幣拾伍萬元，罰金如易服勞役，以新臺幣玖佰
元即銀元佰元折算壹日。褫奪公權貳年。扣案手槍壹支（含彈匣）、子彈伍拾陸顆
均沒收。又共同預備殺人，累犯，處有期徒刑壹年陸月。褫奪公權壹年。應執行有期
徒刑陸年拾月，併科罰金新臺幣拾伍萬元，罰金如易服勞役，以新臺幣玖佰元即銀元
佰元折算壹日。褫奪公權貳年。扣案手槍壹支（含彈匣）、子彈伍拾陸顆均沒收。
    事  實
一、乙○○前因肅清煙毒條例案件，經臺灣高等法院高雄分院以八十一年上訴字第六
    一九號判決判處有期徒刑四年八月確定，於民國八十六年二月二十一日縮刑期滿
    執行完畢。
二、緣丁○○係高雄市農會之前任總幹事，因與藍振源競選該農會總幹事落選，並認
    藍振源於八十七年當選後「斬稻仔尾」（台語）而懷恨在心。辛○○則為高雄市
    農會之理事，與總幹事藍振源分屬不同派系，因房屋租賃、人事安排等利益衝突
    ，對藍振源有所不滿；丙○○因係經由辛○○介紹進入高雄市農會任職，且曾於
    八十七年四月一日起有一段期間，遭藍振源調職搬運農產品擔任粗工，早有積怨
    。丁○○、辛○○二人竟均對藍振源萌生殺意。丁○○於八十八年十一月間某日
    零時許，在高雄市○○路「喜相逢ＫＴＶ」內與丙○○唱歌、飲酒時，基於教唆
    殺人之犯意，表明願出資新台幣（下同）二百萬元，教唆丙○○尋覓下手殺害藍
    振源之人。數日後，辛○○亦於不詳地點，單獨基於教唆殺人之犯意，問丙○○
    是否可以找人將藍振源「做掉」，而教唆丙○○以三百萬元之殺人代價，物色下
    手殺害藍振源之人。丙○○對於丁○○、辛○○二人先後請其找下手殺害藍振源
    之人（以下稱「殺手」），遂皆應允之，轉而將上開情形告知乙○○，而教唆乙○○殺害藍振源。後乙○○因其無工作收入，且有毒癮，為賺取酬金，遂起意殺
    害藍振源，於數日後，向丙○○回報已找到「殺手」，丙○○乃將此一訊息傳達
    予丁○○，並希望丁○○準備好買兇代價，丁○○答以其現在手頭較緊，於備妥
    現金時會告知；另丙○○則於八十八年十一月底至辛○○位於高雄市左營區○○○路四九二巷四十二號住處，告知其已覓得殺害藍振源之「殺手」，要求辛○○
    先付定金，惟辛○○惟恐殺手取走定金，卻不下手殺害藍振源，乃表示要丙○○
    於事成後再來向其索取代價。嗣乙○○向其友人己○○告稱：報你一個賺錢機會
    ，就是做掉藍振源，槍枝伊會去準備，事成後給一百萬元等語，己○○同意後，
    二人即共同基於預備殺人之犯意聯絡，於八十八年十二月十九日之前四、五天某
    日晚上六、七時許，由乙○○駕駛機車載己○○至藍振源所開設位於高雄市○○
    區○○路四六八號之「富苑餐廳」外勘查，並對己○○稱下手目標為該餐廳老闆
    （藍振源），為使己○○確認殺害對象，二人並在餐廳外守候，許久，未見藍振
    源，二人乃返回高雄市○○○路一五一號十七樓之一乙○○租屋處，討論如何殺
    害藍振源，決定任務分配，共同計劃由乙○○負責提供槍彈，己○○則下手狙殺
    。其間，丙○○並交待乙○○於八十八年十二月十八日，藍振源將至「富苑餐廳
    」開會，是下手殺害之好時機，囑乙○○於該日行動。但乙○○因尚未取得殺人
    代價，故並未實施殺害藍振源之任務。後至八十八年十二月十九日二十時三十分
    許，藍振源在「富苑」餐廳中招呼客人時，二樓傳出有人吵架，藍振源前往勸架
    ，反遭不詳之人毆打，藍振源見情況不妙，自後門離開，行至高雄市○○區○○
    路二０四號前，突遭不詳姓名年籍之人持槍射擊，致受有貫穿性頭部外傷引起顱
    內出血及腦挫傷死亡。
三、嗣於同日廿二時廿六分許，丙○○打電話給同事陳康華，得知藍振源被槍殺消息
    ，並從電視新聞報導中確定，立刻於同日二十三時許，搭乘計程車到高雄市○○○路一五一號十七樓，詢問乙○○是否叫人殺死藍振源，乙○○因並未實際前往
    殺人，乃先否認，嗣興起貪念，改稱待其與朋友聯絡後，明日再答覆。復於翌日
    （二十日）約丙○○至高雄市○○路漫畫王書坊見面，謊稱藍振源是他叫小時候
    的玩伴朋友所殺，要丙○○趕快去向丁○○、辛○○二人拿錢。丙○○隨即前往
    向丁○○索取二百萬元酬金，丁○○誤信藍振源為丙○○覓得之兇手所殺，答應
    二日後給付。嗣於同年月二十三日九時，丁○○以電話聯絡蘇春美，借用蘇春美
    之高雄市農會0000000000000號帳戶，並交待其所經營之恩寶實業
    有限公司會計黃淑婷將五十萬元電匯至上開帳戶，由蘇春美提領後，於同年月二
    十三日十七時三十分許，在高雄市「大樂大賣場」附近「而異幼稚園」前馬路右
    轉第一個紅綠燈下親交予丁○○，丁○○再於同日十七時三十九分四十八秒，以
    其0000000000號行動電話撥打丙○○之0000000000號行動
    電話，通知丙○○前往高雄市○○路「旖萱茶藝館」會面，交付五十萬元予丙○○，並稱其餘一百五十萬元待日後再給付，丙○○乃返家。另辛○○則逕於同年
    月二十日十八、十九時許，至丙○○家中，詢問藍振源的案子是否處理好了？丙○○答以處理好了，辛○○乃答允其兩天內再連絡給付三百萬元，復於同年月二
    十三日十八、十九時許，至丙○○家中，約丙○○於翌日（二十四日）中午，到
    蕭煌明住處取款。翌日十一時十七分四十五秒，蕭煌明以其000000000
    0號行動電話撥打丙○○之0000000000號行動電話，告知辛○○已在
    其家中等候丙○○。丙○○接獲蕭煌明聯絡後，將其0000000000號行
    動電話門號卡片抽換其妻吳淑卿名義申請之0000000000號門號使用，
    並於十一時三十九分二十一秒以該行動電話撥打乙○○之0000000000
    號行動電話，告知其前往蕭煌明住處向辛○○取款。十多分鐘後，丙○○到達蕭
    煌明之高雄市○○區○○路二四七號住處前，辛○○即自其車內取出裝有三百萬
    元之紙袋乙只交予丙○○，丙○○得款後，復於十一時五十八分五十九秒以00
    00000000號行動電話撥打乙○○之0000000000號行動電話，
    告知已向辛○○取得三百萬元。再於十二時四分四十五秒、十二時三十九分三十
    九秒，以上開0000000000號行動電話撥打陳康華之00000000
    00號行動電話，委託陳康華替其將現金五十萬元存入其於高雄市農會所開設帳
    號000000000號帳戶內，並至高雄市三民區○○○路七十七號高雄市農
    會停車場前，交付五十萬元予陳康華，陳康華即於十二時四十四分交由櫃員余淑
    芬辦理存入。後丙○○至高雄市○○區○○街亞太銀行前與乙○○會合，交付一
    百二十萬元予乙○○，乙○○旋至高雄市○○區○○路大眾銀行開戶存入一百萬
    元，並陸續向丙○○拿取二十萬元、九萬、六萬元不等，共取得一百七十萬元（
    乙○○所涉詐欺取財部分另簽移檢察官偵辦）。
四、乙○○基於概括犯意，自八十八年十一月間某日起，在高雄市○○○路一五二號
    十七樓，連續無償轉讓第一級毒品海洛因多次予己○○施用。又於八十八年十二
    月底，出資十五萬元，與吳俊卿合資七十萬元，向綽號「忠仔」之吳惠豐購得手
    槍三支、子彈二百顆，因乙○○出資較少，遂分得匈牙利廠制式半自動手槍一支
    、子彈六十顆，乃藏置於高雄縣旗山鎮得勝巷六十號之內，而未經許可，持有前
    開手槍、子彈。嗣乙○○於八十九年一月二十日因另涉毒品危害防制條例等案件
    羈押在台灣高雄看守所，經警於八十九年一月二十八日借提追查，於前開犯行被
    發覺前，主動向員警自首渠尚持有前開槍枝、子彈，並帶同高雄市政府警察局刑
    事警察大隊員警至高雄縣旗山鎮得勝巷六十號內報繳取出前開槍枝、子彈。
五、案經高雄市政府警察局移送臺灣高雄地方法院檢察署檢察官偵查起訴。
    理  由
壹、有罪部分：
甲、被告辛○○、丁○○、丙○○教唆殺人部分：
一、訊據被告辛○○、丁○○均矢口否認教唆殺人犯行，並均辯稱：並未教唆丙○○
    買兇殺害藍振源，亦未於藍振源死亡後交付買兇酬金予丙○○云云；訊之被告丙○○固坦承藍振源死亡後，被告乙○○謊稱藍振源是他叫小時候的玩伴朋友所殺
    ，要伊趕快去向丁○○、辛○○二人拿錢，而丁○○與辛○○二人亦因此分別交
    付五十萬元、三百萬元予伊等情，惟矢口否認受丁○○、辛○○二人教唆買兇殺
    害藍振源後，轉而教唆乙○○殺害藍振源犯行，辯稱：丁○○、辛○○二人曾提
    到藍振源這人很可惡，伊向乙○○提到這件事，乙○○說不如叫丁○○及辛○○
    出錢，找人殺掉藍振源算了，惟丁○○、辛○○二人都說不要，讓藍振源自己受
    到報應，後來藍振源被槍殺死亡，乙○○要伊向丁○○、辛○○二人拿錢，其二
    人對伊說又沒有叫你們做，原本不給錢，然伊稱人家已經做了，錢要給人家，二
    人才分別交付五十萬元、三百萬元，伊並未教唆乙○○殺害藍振源云云。
二、經查：
（一）被告丙○○固於八十九年元月七日首日羈押在台灣高雄看守所時，自述：「我
      於八十九年元月七日凌晨一時遭市刑大逮捕，因詢問案情，逼我承認未從，即
      遭數名刑警以黑布罩住眼睛，手腳綑綁並毆打我胸部，電擊腳指頭，以及鞭打
      腳背部，潑水吹冷氣等，造成胸口疼痛，手腕紅腫，並無明顯外傷，無醫院診
      斷證明」等語，此有臺灣高雄看守所被告入所前受傷（患病）經過自述登記簿
      所載談話紀錄在卷可憑，然當日被告丙○○供述之內容係關於幫助甲○○持有
      槍彈部分（幫助持有槍彈部分罪嫌不足，詳如後述理由貳），並未提及被告辛○○、被告丁○○二人先後教唆其覓兇殺害藍振源後，其轉而教唆被告乙○○
      殺害藍振源，此有該日調查筆錄在卷足稽；足見被告丙○○前開遭刑求之辯解
      ，對其自白受丁○○、辛○○二人先後教唆其買兇殺害藍振源，其轉而教唆乙○○殺害藍振源之任意性並無影響，核先敘明。
（二）被告丁○○係高雄市農會之前任總幹事，因與藍振源競選該農會總幹事落選，
      並認藍振源於八十七年當選後「斬稻仔尾」（台語），懷恨在心，此為被告丁○○於警訊中自承。而被告辛○○則為高雄市農會之理事，與總幹事藍振源分
      屬不同派系，有房屋租賃、人事安排等利益衝突乙節，此為證人即藍振源之子
      庚○○於本院調查時證述明白。又丙○○供稱係經由辛○○介紹進入高雄市農
      會任職，另丙○○於八十七年四月一日起有一段期間，遭藍振源調職搬運農產
      品擔任粗工，早有積怨一情，亦據被告乙○○於警訊及偵查中供稱：因藍振源
      隨便調動丙○○職務，其於八十八年間教唆何安財、黑肉（方芳村）及綽號阿
      利等人，分持木棍等兇器至藍振源同居人莊樹桃住處，毆打藍振源，結果誤打
      到藍振源司機等語在卷（八十九年二月十三日、三月九日、三月十一日、三月
      十七日警訊筆錄、八十九年六月八日偵訊筆錄）。
（三）右揭被告丁○○於八十八年十一月間某日零時許，在高雄市○○路「喜相逢Ｋ
      ＴＶ」內與被告丙○○唱歌、飲酒時，基於教唆殺人之犯意，表明願出資新台
      幣（下同）二百萬元，教唆丙○○尋覓下手殺害藍振源之人。數日後，被告辛○○亦於不詳地點，單獨基於教唆殺人之犯意，問丙○○是否可以找人將藍振
      源「做掉」，代價是三百萬元，教唆丙○○以三百萬元之殺人代價，物色下手
      殺害藍振源之人。丙○○應允，轉而將上開情形告知被告乙○○，而教唆乙○○殺害藍振源，於數日後，乙○○向丙○○回報已找到「殺手」，丙○○乃將
      此一訊息傳達予丁○○，並希丁○○準備好買兇代價，丁○○答以其現在手頭
      較緊，於備妥現金時會告知；另丙○○於八十八年十一月底至辛○○住處，告
      知其已覓得殺害藍振源之「殺手」，要求辛○○先付些定金，惟辛○○惟恐殺
      手取走定金，卻不下手殺害藍振源，乃表示要丙○○於事成後再來向其索取代
      價等事實，業據被告丙○○自八十九年一月十八日偵查、八十九年一月二十日
      警訊時起，歷經多次警偵訊，均一再直承不諱，並經被告乙○○迭於警、偵訊
      時供明：八十八年十一月間，丙○○向其告知，丁○○欲出資二百萬元及辛○○欲出資三百萬元，要買兇殺害藍振源，其遂答應加入僱兇殺害藍振源計劃，
      丙○○並叮囑其於八十八年十二月十八日前往執行殺害藍振源，後因其未取得
      殺人代價，尚未實施殺害藍振源之任務等語。
（四）至被告辛○○固辯稱未交付三百萬元予丙○○云云，被告丁○○則辯稱未交付
      五十萬元予丙○○云云，惟被告辛○○、被告丁○○與被告丙○○並無嫌隙，
      依丙○○行動電話之通聯紀錄顯示及證人蕭煌明於警訊時之證述，丙○○與丁○○、辛○○交往頻仍，是被告丙○○實無設詞栽禍之必要。另被告丙○○嗣
      翻異前供，否認辛○○、丁○○二人教唆其覓兇殺害藍振源，其亦未轉而教唆
      乙○○殺害藍振源，是乙○○要其去問辛○○、丁○○二人是否要出個酬金，
      他可以幫他們把藍振源殺掉，其二人均拒絕云云，惟查：
      右揭於八十八年十二月十九日廿二時廿六分許，丙○○打電話給同事陳康華
        ，得知藍振源被槍殺消息，並從電視新聞報導中確定，立刻於同日二十三時
        許，搭乘計程到高雄市○○○路一五一號十七樓，詢問乙○○是否叫人殺死
        藍振源，乙○○因並未實際前往殺人，乃先否認，嗣改稱待其與朋友聯絡後
        ，明日再答覆。復於翌日（二十日）約丙○○至高雄市○○路漫畫王書坊見
        面，謊稱藍振源是他叫小時候的玩伴朋友所殺，要丙○○趕快去向丁○○、
        辛○○二人拿錢。丙○○隨即前往向丁○○索取二百萬元酬金，丁○○誤信
        藍振源為丙○○覓得之殺手所殺，答應二日後給付，復於同年月二十三日十
        七時三十九分四十八秒，以其0000000000號行動電話撥打丙○○
        之0000000000號行動電話，通知丙○○前往高雄市○○路「旖萱
        茶藝館」會面，交付五十萬元予丙○○，並稱其餘一百五十萬元待日後再給
        付，丙○○乃返家之事實，業據被告丙○○於八十九年一月八日、二月十二
        日、三月十五日警訊、八十九年五月十八日偵訊時一再供承不諱，復且於本
        院調查中亦陳稱：丁○○有在旖萱茶藝館交予五十萬元等語。並經被告乙○○於警偵訊時及本院調查中供稱：伊並未實際前往殺人，對其兄丙○○詢問
        藍振源是否為其叫人所殺，先則否認，嗣起貪念，改稱待其與朋友聯絡後，
        明日再答覆，翌日，其約丙○○至高雄市○○路漫畫王書坊見面，謊稱藍振
        源是其叫小時候的玩伴朋友所殺，要丙○○趕快去向丁○○、辛○○二人拿
        錢等語，復有丁○○之0000000000號行動電話通聯紀錄在卷可佐
        ；再參之丁○○於八十八年十二月二十三日九時，以電話聯絡蘇春美，借用
        蘇春美之高雄市農會0000000000000號帳戶，並交待其所經營
        之恩寶實業有限公司會計黃淑婷將五十萬元電匯至上開帳戶，此業據證人蘇
        春美、黃淑婷於警訊時證述明確，並有蘇春美高雄市農會帳戶明細表附卷足
        憑，又證人蘇春美於警訊時證稱其當日收到丁○○電匯至其上開帳戶之五十
        萬元，並按照丁○○之交待提領後，於十七時三十分許，在高雄市「大樂大
        賣場」附近「而異幼稚園」前馬路右轉第一個紅綠燈下親交予丁○○等語。
        亦足徵被告丙○○供稱丁○○誤信藍振源為丙○○覓得之殺手所殺，於八十
        八年十二月二十三日十七時三十九分四十八秒，以其0000000000
        號行動電話撥打丙○○之0000000000號行動電話，通知丙○○前
        往高雄市○○路「旖萱茶藝館」會面，交付殺人酬金五十萬元之情，應與事
        實相符。
      右揭辛○○逕於八十八年十二月二十日十八、十九時許，至丙○○家中，詢
        問藍振源的案子是否處理好了？丙○○答以處理好了，辛○○乃答允其兩天
        內再連絡給付三百萬元，復於同年二十三日十八、十九時許，至丙○○家中
        ，約丙○○於翌日（二十四日）中午，到蕭煌明住處取款。翌日十一時十七
        分四十五秒，蕭煌明以其0000000000號行動電話撥打丙○○之0
        000000000號行動電話，告知辛○○已在其家中等候丙○○。丙○○接獲蕭煌明聯絡後，將其0000000000號門號卡片抽換其妻名義
        申請之0000000000號使用，並於十一時三十九分二十一秒以該行
        動電話撥打乙○○之0000000000號行動電話，告知其前往蕭煌明
        住處向辛○○取款。十多分鐘後，丙○○到達蕭煌明之高雄市○○區○○路
        二四七號住處前，辛○○即自其車內取出裝有三百萬元之紙袋乙只交予丙○○之事實，業據被告丙○○於八十九年一月二十日、二月十二日、三月二十
        二日、三月二十八日、八十九年五月四日警訊、八十九年五月十八日偵訊中
        陳述明確，又於本院調查中亦供稱辛○○在蕭煌明住處外交予內裝三百萬元
        之紙袋等語，而被告辛○○亦於八十九年五月四日警訊中自承於八十八年十
        二月廿四日中午，蕭煌明連絡丙○○後，丙○○大約是在廿多分鐘以後至蕭
        煌明家等語，復且證人蕭煌明於警訊時亦不否認曾以其行動電話聯絡丙○○
        至其住處與辛○○會面乙節。並有丙○○之0000000000號行動電
        話、以其妻名義申請之0000000000號行動電話之通聯紀錄存卷可
        查。顯見被告丙○○確於八十八年十一月二十四日十一時三十九分二十一秒
        接獲蕭煌明電話後，至蕭煌明住處外，辛○○再交付三百萬元予丙○○。
      右揭丙○○得款後，復於十一時五十八分五十九秒以0000000000
        號行動電話撥打乙○○之0000000000號行動電話，告知已向辛○○取得三百萬元。再於十二時四分四十五秒、十二時三十九分三十九秒，以
        上開0000000000號行動電話撥打陳康華之0000000000
        號行動電話，委託陳康華替其將現金五十萬元存入其於高雄市農會所開設帳
        號000000000號帳戶內，並至高雄市三民區○○○路七十七號高雄
        市農會停車場前，交付五十萬元予陳康華等情，業據被告丙○○於警偵訊及
        本院調查中供陳明白，且經證人陳康華於警訊時證稱：「丙○○確有於八十
        八年十二月間拿一筆新台幣伍拾萬元之現金，託我由高雄市農會本會存入其
        本人的農會帳戶內，當時他先打電話約我到農會停車場見面，五分鐘左右洪
        某即到達約定地點（高雄市農會停車場），見面後其即拿出新台幣伍拾萬元
        委託我將該筆現款存入其農會帳戶內，我再將該筆現款交由農會櫃員余淑芬
        辦理存款作業．．．」等語，並有高雄市農會八十八年十二月廿四日十二時
        四十四分存入現金五十萬元至丙○○000000000號帳戶內之存款條
        乙紙存卷可憑。又嗣後丙○○至高雄市○○區○○街亞太銀行前與乙○○會
        合，交付一百二十萬元予乙○○，乙○○旋至高雄市○○區○○路大眾商業
        銀行開戶存入一百萬元，並陸續向丙○○拿取二十萬元、九萬、六萬元不等
        ，共取得一百七十萬元之事實，亦分據被告丙○○、乙○○於警偵訊時陳述
        在卷，互核相符，並有大眾商業銀行交易查詢清單乙紙附卷可佐。
      綜上所述，被告丁○○、被告辛○○若無教唆之犯行，何以被告丙○○告知
        藍振源為其所找殺手所殺，其二人即於上揭時地，分別交付五十萬元、三百
        萬元予丙○○？足見被告丙○○翻異之詞，已無法自圓其說，純係事後為迴
        護被告辛○○、丁○○所致，實不足為被告辛○○、丁○○有利之證明。另
        被告丙○○苟未教唆被告乙○○殺害藍振源，則藍振源死亡後，其自無應乙○○之要求，分別向丁○○、辛○○索取殺人酬金共三百五十萬元，再將其
        中一百七十萬元交予乙○○之理。其有教唆乙○○殺害藍振源，至明。
（五）是由其上各節足證被告丁○○、被告辛○○教唆被告丙○○尋覓下手殺害藍振
      源之人後，丙○○轉而教唆被告乙○○殺害藍振源，乙○○始起意殺害藍振源
      ，洵無置疑。足見被告丁○○、辛○○、丙○○所辯，均為圖卸刑責之詞，委
      不足採。
乙、被告乙○○預備殺人部分：
一、右揭被告乙○○受丙○○教唆後，為賺取酬金，起意殺害藍振源，嗣向其友人己○○告稱：報你一個賺錢機會，就是做掉藍振源，槍枝伊會去準備，事成後給一
    百萬元等語，己○○同意後，二人即共同基於預備殺人之犯意聯絡，於八十八年
    十二月十九日之前四、五天某日晚上六、七時許，由乙○○駕駛機車載己○○至
    藍振源所開設位於高雄市○○區○○路四六八號之「富苑餐廳」外勘查，並對己○○稱下手目標為該餐廳老闆（藍振源），為使己○○確認殺害對象，二人並在
    餐廳外守候，許久，未見藍振源，二人乃返回共同居住之處，討論如何殺害藍振
    源，決定任務分配，共同計劃由乙○○負責提供槍彈，己○○則下手狙殺。其間
    ，丙○○並交待乙○○於八十八年十二月十八日，藍振源將至「富苑餐廳」開會
    ，是下手殺害之時機，囑乙○○於該日行動。但乙○○因尚未取得殺人代價，故
    並未實施殺害藍振源之任務等事實，業據被告乙○○迭於八十九年二月十八日、
    二月十九日、二月二十一日、二月二十四日、二月二十八日、三月二日、三月十
    三日、三月十六日警訊時、八十九年一月廿日、三月十六日、八十九年六月八日
    偵查中坦承不諱，核與證人載大原於警偵訊時證陳「約在命案發生前二十日某日
    我騎摩托車載他，他就說告訴我賺錢的機會，就是做掉藍振源，然後由他騎機車
    載我，至餐廳現場指述。他說事成代價一百多萬，槍枝由他提供．．．」等情節
    大致相符（八十九年一月二十七日警訊筆錄、八十九年三月十六日偵訊筆錄），
    再參之同案被告丙○○於八十九年一月十八日偵查中亦陳稱乙○○已先看過現場
    等語，顯見被告乙○○上開之自白與事實相符。故被告乙○○嗣後翻異前供，辯
    稱：伊只是跟己○○一起去買毒品時，路過富苑餐廳，說要報他賺錢，但是事情
    還沒決定，並沒有觀察地形云云，無非卸責之詞，不足採信。綜上，足見被告乙○○確實夥同己○○預備殺害藍振源。
二、公訴人雖以證人己○○所證：命案當天晚上七點多乙○○說要出去一下，我幫他
    開門，印象中他在九點左右回來等語，被告乙○○所辯不在場之供述並無可採，
    及己○○另證稱：「在命案發生二十日前之某日我騎摩托車載乙○○，他就告訴
    我有賺錢的機會，就是做掉藍振源，然後他騎機車載我至餐廳現場，他說事後代
    價一百萬元，槍枝由他提供」等語，又乙○○透過丙○○向丁○○、辛○○二人
    取款各節，因認被告乙○○確有殺人之犯行云云，惟查：
    高雄市政府警察局刑警大隊鑑識組人員在藍振源遭槍擊之高雄市○○區○○路
      二０四號前馬路上、藍振源屍體右腳旁，分別採取子彈各一顆，在車號ＬＤ─
      五四０八號車旁、屍體臀部下，分別採取彈殼各一顆，經以氰丙烯酸酯法處理
      ，均未採獲可資比對之指紋，此有高雄市政府警察局藍振源被槍殺案刑案現場
      證物清冊附卷可參。再者，鑑識組人員在富苑海鮮餐廳二樓採取指紋送鑑驗，
      除與案外人曾美華、吳旭田相符外，其餘未發現相符者，亦有內政部警署刑事
      警察局八十八年十二月二十日局紋字第一二五一號指紋鑑定書附卷足憑。是乏
      證證實被告乙○○確於藍振源被槍擊時在現場。
    復且，上開子彈二顆、彈殼二顆，及死者褲內採取之彈頭一顆，經送內政部警
      政署刑事警察局鑑驗，雖均認送鑑子彈貳顆：壹顆，係制式口徑9mm半自動手
      槍子彈，彈底標記為" PMP 9mm LUGER "，認具殺傷力；一顆認係制式口徑9mm
      半自動手槍子彈之中空彈，彈底標記為"PMP 9mm LUGER"，認具殺傷力；送鑑
      彈殼二顆認均已擊發制式口徑9mm彈殼，彈底標記均為"PMP 9mmLUGER"，經比
      對，其彈底紋痕特徵相吻合，認均係同一槍枝所擊發；送鑑彈頭一顆，認係已
      擊發制式口徑9mm銅包衣彈頭，此亦有內政部警政署刑事警察局八十八年十二
      月二十九日刑鑑字第一三七三九二號鑑驗通知書乙紙存卷。但警方並未在藍振
      源槍擊命案現場扣得擊發之手槍，以茲與上開扣得子彈、彈殼、彈頭比對，可
      供本院調查，是無其他具體事證佐認，難直接認定扣案彈殼二顆係由被告乙○○所持有之手槍所擊發，自無從推論被告有持槍射擊藍振源行為。
    又證人張玉梅於警訊時證稱：歹徒有二人騎機車，廠牌、車號、顏色不詳，是
      從立信路往裕誠路四七二巷口逃逸，是後載者開槍，後載者下車開槍的，開完
      槍便馬上上車逃走，他的穿著是牛仔衣（藍色），戴安全帽全罩式褐色花紋，
      身高約一百七十公分、瘦高等語屬實，而依諸證人己○○於八十九年三月十六
      日偵查中證陳：被告乙○○於藍振源被槍殺當晚外出返回時，係穿著長外套，
      緣色運動褲等語，甚且乙○○於本院審理中供陳其身高為一百七十七公分左右
      ，顯然證人張玉梅所陳歹徒之特徵與被告乙○○不符。
    至被告乙○○經內政部警政署刑事警察局測謊後，固無法排除涉案之可能，惟
      按測謊僅係受測人針對施測者所問問題回答時，依受測者之情緒反應，據以判
      別受測者對問題回答是否有說謊之傾向，該測謊結果常因受測人之人格特質（
      慣於說謊之人，即無法測出受測者之情緒反應；另焦慮、易衝動之人，因情緒
      較易受影響，施測結果亦會有所差異）、受測時之刺激環境（含問題之設計、
      當時施測之情境）而有所差異，是自難依此為被告乙○○不利之認定。
    綜上所述，並無積極證據足以證明被告乙○○確夥同不詳年籍姓名之男子共騎
      機車，持槍射擊殺害藍振源，是公訴人推測被告乙○○有殺人之行為，尚嫌無
      據。
丙、被告乙○○轉讓第一級毒品海洛因部分：
一、訊據被告乙○○，矢口否認曾轉讓海洛因予己○○，辯稱：是合資購買云云。
二、惟查，右揭乙○○基於概括犯意，自八十八年十一月間某日起，在高雄市○○○
    路一五二號十七樓，連續無償轉讓第一級毒品海洛因多次予己○○施用之事實，
    業據被告乙○○於警訊時自承免費提供海洛因供己○○施打等語，於偵查中供稱
    ：「他想要就找我拿，我無償提供二、三次，自八十八年十一月間起」等語（見
    八十九年三月十六日偵查筆錄），核與證人己○○於偵查中證稱：「（問：毒品
    向乙○○買的？）他免費提供的，未收錢，自八十八年十一月間起，只要我有需
    要就向他拿海洛因」等語相符（見八十九年三月十六日偵查筆錄），堪認被告確
    有上開轉讓海洛因予己○○之犯行無訛，足見被告乙○○嗣後辯稱是合資購買，
    並非轉讓云云，不值採信。
丁、被告乙○○持有槍彈部分：
    右揭被告乙○○於八十八年十二月底，出資十五萬元，與吳俊卿合資七十萬元，
    向綽號「忠仔」之吳惠豐購得手槍三支、子彈一、二百顆，因乙○○出資較少，
    遂分得匈牙利廠制式半自動手槍一支、子彈六十顆，乃藏置於高雄縣旗山鎮得勝
    巷六十號之內，而未經許可，持有前開手槍、子彈。嗣乙○○於八十九年一月二
    十日因另涉毒品危害防制條例等案件羈押在台灣高雄看守所，經警於八十九年一
    月二十八日借提追查，於前開犯行被發覺前，主動向員警自首渠尚持有前開槍枝
    、子彈，並帶同高雄市政府警察局刑事警察大隊員警至高雄縣旗山鎮得勝巷六十
    號內報繳取出前開槍枝、子彈等事實，業據被告乙○○坦承不諱，並有查獲之手
    槍一把、子彈六十顆（送鑑試射四顆）扣案可佐，而扣案之手槍一把（槍枝管制
    編號：0000000000）係匈牙利ＦＥＧ廠口徑9mm制式半自動手槍，槍
    號為"B57685"，槍管內具陸條右旋來復線，機械性能良好，而子彈五十六顆（其
    餘四顆均經鑑驗試射耗損）係口徑口徑9mm制式子彈，均具殺傷力，此有內政部
    警政署刑事警察局八十九年二月一日刑鑑字第一三三六七號鑑驗通知書乙紙在卷
    可參，是被告犯行洵堪認定。
戊、按教唆他人犯罪者，為教唆犯；再教唆犯，依其所教唆之罪處罰之；又被教唆人
    雖未至犯罪，教唆犯仍以未遂犯論，刑法第二十九條第一項、第二項、第三項定
    有明文；次按「現行刑法對教唆犯係採獨立處罰主義，故刑法第二十九條既規定
    『教唆犯依其所教唆之罪處罰之』，又規定『被教唆人雖未至犯罪，教唆犯仍以
    未遂犯處罰之，但以其所教唆之罪有處罰未遂犯之規定者為限』，本件被教唆人
    雖被判處預備殺人罪確定，但教唆犯甲係教唆乙殺人，並非僅教唆其預備殺人，
    乙之被判處預備殺人罪，於教唆犯甲無涉，其未達成殺人之目的，實與『未至犯
    罪』無殊，故應依刑法第二十九條第三項，論甲以教唆殺人未遂罪」（六十四年
    度第七次刑庭庭推總會決議 (二)參照）。本件被告丁○○、辛○○教唆被告丙○○覓兇殺人，被告丙○○轉而教唆被告乙○○殺人，被教唆人被告乙○○雖產
    生殺人決意，且預備殺人，惟尚未著手殺人，是核被告丁○○、辛○○、丙○○
    三人均係犯刑法第二十九條第三項、第二百七十一條第二項、第一項之教唆殺人
    未遂罪。並依同法第二十六條前段規定，按既遂犯之刑減輕之。又按證人保護法
    第十四條第一項規定：第二條所列刑事案件之被告或犯罪嫌疑人，於偵查中供述
    與該案案情有重要關係之待證事項或其他共犯之犯罪事證，因而使檢察官得以追
    訴該案之其他共犯者，以經檢察官事先同意者為限，就其因供述所涉之犯罪，減
    輕或免除其刑。本件被告丙○○於偵查中供述被告丁○○、辛○○教唆殺人之犯
    罪事證，因而使檢察官得以追訴被告丁○○、辛○○二人，並經檢察官於起訴書
    中載明請求依證人保護法第十四條之規定減輕其刑，是應就被告丙○○教唆殺人
    未遂部分減輕其刑，並依法遞減之。
己、核被告乙○○預備殺害藍振源所為，係犯刑法第二百七十一條第三項、第一項之
    預備殺人罪，其與己○○共同實施預備殺人之行為，為共同正犯。又其無償提供
    海洛因予己○○施用所為，係犯毒品危害防制條例第八條第一項之轉讓第一級毒
    品罪，其多次轉讓海洛因之犯行，時間緊接，犯罪構成要件相同，顯係基於概括
    犯意所為，應論以連續犯。又其持有制式槍枝、及制式子彈之行為，係犯槍砲彈
    藥刀械管制條例第七條第四項之未經許可持有制式手槍罪、及同條例第十二條第
    四項未經許可持有子彈罪。被告乙○○一行為而持有上開制式手槍、子彈，係一
    行為觸犯數罪名，為想像競合犯，應依刑法第五十五條之規定，論以情節較重之
    未經許可持有制式手槍罪。被告乙○○所犯上開三罪，犯意各別，行為互殊，應
    予分論併罰。至公訴人雖認被告乙○○尚持有二枝貝瑞塔制式九０手槍及子彈一
    百四十發（除上開六十顆子彈外），惟被告乙○○夥同吳俊卿共同向綽號「忠仔
    」之吳惠豐購得手槍三支、子彈二百顆，因乙○○出資較少，遂分得匈牙利廠制
    式半自動手槍一支、子彈六十顆，已如前述，亦無證據證明乙○○持有上開二枝
    貝瑞塔制式九０手槍及子彈一百四十發，惟此部分若論罪，與前開持有槍彈罪部
    分，即有想像競合犯之裁判上一罪關係，故此部分應不另為無罪之諭知。又被告
    乙○○前曾因肅清煙毒條例案件，經法院判處有期徒刑四年八月，於八十六年二
    月二十一日，縮刑期滿而執行完畢，有臺灣高雄地方法院檢察署刑案查註紀錄表
    附卷可稽，其受有期徒刑之執行完畢後，五年以內再犯本件有期徒刑以上之罪，
    為累犯，應依刑法第四十七條規定加重其刑。再被告乙○○係於犯罪發覺前向警
    員自首並報繳其持有之前開槍枝、子彈，有卷附筆錄可稽，應依同條例第十八條
    第一項規定，就上開違反槍砲彈藥刀械管制條例犯行減輕其刑（公訴人誤引為刑
    法第六十二條規定），此部分並依法先加後減之。又被告乙○○行為後，槍砲彈
    藥刀械管制條例雖於八十九年七月五日修正、九十年十一月十四日修正，惟同條
    例第七條、第十二條均未修正，故對於被告乙○○持有槍彈部分之罪刑無影響，
    至同條例於九十年十一月十四日修正公布，並自同年月十六日生效，刪除同條例
    第十九條關於犯同條例第七條、第十二條之罪經判處有期徒刑者，應於刑之執行
    完畢或赦免後，令入勞動處所強制工作之保安處分規定。雖被告犯罪在修法之前
    ，惟依刑法第二條第二項保安處分適用裁判時之法律之規定，修正前槍砲彈藥刀
    械管制條例第十九條之規定，即再無適用餘地，併此敘明。
庚、爰審酌被告丁○○、辛○○僅因與藍振源有利害衡突，即教唆被告丙○○買兇殺
    害藍振源，被告丙○○因對藍振源有積怨，竟於受教唆後轉而教唆被告乙○○殺
    人，惡性非淺，嚴重危害社會秩序，又被告乙○○受利誘乃不顧他人生命安全，
    預備殺人，且涉有多項案件，素行不良，被告丁○○及辛○○犯後仍多方卸責，
    並無悔意，被告丙○○、乙○○坦承部分犯罪，及犯罪之動機、目的、手段等一
    切情狀，分別量處如主文所示之刑，被告乙○○持有手槍部分並併科罰金新臺幣
    十五萬元，並就罰金如易服勞役，定其易服勞役之折算標準，並就被告乙○○所
    犯三罪定其應執行刑。又被告等人依其犯罪性質，認有剝奪其等公權之必要，爰
    併依刑法第三十七條第二項之規定，宣告被告辛○○、丁○○均褫奪公權三年。
    被告丙○○褫奪公權二年。被告乙○○共同預備殺人部分褫奪公權一年，持有手
    槍部分褫奪公權二年，應執行褫奪公權二年。
辛、扣案之手槍一把、子彈五十六顆（其餘四顆均經鑑驗試射耗損），均具殺傷力，
    均係違禁物，應依刑法第三十八條第一項第一款之規定宣告沒收。
貳、無罪部分：
一、公訴意旨略以：丙○○於八十七年初某日，基於幫助甲○○持有槍枝之犯意，透
    過戊○○向陳漢榮借用制式貝瑞塔手槍一枝、子彈五發予甲○○，嗣因甲○○於
    同年四月四日持該手槍在彰化市犯罪，於同月九日前往彰化警方投案，並帶同警
    員起出該手槍、子彈扣案（經台灣高等法院台中分院八十八年度上訴字第一五０
    三號判決確定），丙○○乃出面聯絡，在高雄市○○區○○路五一０號九樓戊○○租屋處，將二十五萬元委由不知情之何丹豪交給陳漢榮作為購買該槍之代價。
    因認被告丙○○係犯幫助槍砲彈藥刀械管制條例第七條第四項、第十二條第四項
    之持有槍彈罪嫌云云。
二、按刑事訴訟法上所謂認定犯罪事實之證據，係指足以認定被告確有犯罪行為之積
    極證據而言，該項證據自須適合於被告犯罪事實之認定，始得採為斷罪資料。如
    未能發現相當證據，或證據不足以證明，自不能以推測或擬制之方法，以為裁判
    之基礎，此分別有最高法院二十九年上字第三一０五號、四十年臺上字第八六號
    、七十六年臺上字第四九八六號判例可資參照。訊據被告丙○○堅決否認幫助甲○○持有槍彈犯行，辯稱：是甲○○或吳俊卿他們不知是誰，打電話跟伊說有向
    戊○○借東西，出事情了，要找戊○○，要何丹豪拿錢給戊○○，但找不到何丹
    豪，伊要伊帶他們去找何丹豪，找到後，他們當場拿了二十五萬元給何丹豪，要
    何丹豪交給戊○○，伊並不認識陳漢榮，亦未透過戊○○向陳漢榮借槍彈予甲○○等語。經查：
    （一）證人甲○○雖於警訊時證稱：「我於八十七年初，透過丙○○介紹到高雄
          市左營區向綽號『阿源』之男子商討購買槍枝事宜，起初我是向丙○○說
          要向綽號『阿源』之男子借一把制式貝瑞塔九二手槍，後來我持該把槍枝
          幫朋友處理事情，在彰化市○○路開二槍．．．」等語，然觀諸甲○○上
          開證述，對於被告丙○○究係介紹『阿源』給甲○○認識，或係介紹林天
          憶向『阿源』借槍，所陳並不明確，亦未提及丙○○透過陳漢榮向戊○○
          （即綽號『阿源』男子）借槍彈予甲○○乙節。況甲○○於先前另有違反
          槍砲彈藥刀械管制條例案件，其於台灣高等法院台中分院八十八年度上訴
          字第一五０三號案件中，則供稱其帶同警員在彰化縣和美鎮○○路九號起
          出美國貝瑞塔制式手槍一支、制式子彈五顆，是於八十四年初，在台中市
          火車站前，受已故莊新長之託代為保管等語，亦經本院調閱上開卷宗查閱
          屬實。是以證人甲○○於警訊之供述，作為認定被告犯罪之證據，即有瑕
          疵可指。
    （二）再證人戊○○雖於警訊時證稱上開槍枝是伊向陳漢榮借的，陳漢榮將槍枝
          拿來時，直接交給丙○○云云。惟證人甲○○於偵查中則證陳「阿源」直
          接將槍交給伊。則證人戊○○之證詞非無瑕疵可指。況且依據證人甲○○
          於本院調查中證稱：在彰化縣和美鎮○○路九號為警起出美國貝瑞塔制式
          手槍一支、制式子彈五顆，原本是在高雄向綽號「阿源」的男子所借，當
          時「阿源」在高雄市○○路開賭場，伊在賭場認識他，直接向他借槍，因
          為出事後，伊將槍繳出來，所以伊要賠他二十萬或二十幾萬元，伊託朋友
          的哥哥丙○○，要將錢拿給何丹豪，再轉給「阿源」等語，而證人何丹豪
          於警訊時亦證述不知道甲○○透過丙○○向戊○○購買或借用槍枝等語。
          顯見被告丙○○前開所辯其並未透過戊○○向陳漢榮借槍彈予甲○○，只
          是帶甲○○去找何丹豪拿錢給戊○○等語，尚非不可採信。
      此外，復查無其他積極證據證明被告丙○○有幫助持有槍彈犯行，自難徒憑證
      人甲○○、戊○○於警訊時有瑕疵之證述，遽為不利於被告丙○○之認定。自
      應認公訴意旨所指被告丙○○所涉幫助持有槍彈之行為，均屬不能證明。自應
      為被告丙○○無罪之諭知。
參、被告乙○○涉犯詐欺取財罪嫌及己○○涉犯預備殺人罪嫌，應移由檢察官依法偵
    辦。
據上論斷，應依刑事訴訟法第三百零一條第一項、第二百九十九條第一項前段，槍砲
彈藥刀械管制條例第七條第四項、第十二條第四項、第十八條第一項，毒品危害防制
條例第八條第一項、刑法第十一條前段、第二十八條、第二十九條、第五十六條、第
二百七十一條第一項、第二項、第三項、第五十五條、第二十六條前段、第四十七條
、第四十二條第二項、第五十一條第五款、第三十七條第二項、第三十八條第一項第
一款，判決如主文。
中      華      民      國      九十一      年      八      月    八    日
                                  臺灣高雄地方法院刑事第一庭
                                      審判長法  官    曾逸誠
                                            法  官    郭貞秀
                                            法  官    郭佳瑛
右正本證明與原本無異。
如不服本判決，應於判決送達後十日內，向本院提出上訴狀。
                                            書記官    王美玲
中    華    民    國      九十一      年      八      月      九      日
